【裁判字號】    88,訴,1011
【裁判日期】    891121
【裁判案由】    遺棄等
【裁判全文】
臺灣臺南地方法院刑事判決                        八十八年度訴字第一一一號
    公  訴  人  臺灣台南地方法院檢察署檢察官
    被      告  丁○○
    選任辯護人  王世宗
右列被告因過失傷害案件，經檢察官提起公訴（八十八年度偵字第九０五二號），本
院判決如左：
    主  文
丁○○因過失傷害人，處有期徒刑肆月；又駕駛動力交通工具肇事，致人受傷而逃逸
，處有期刑柒月，應執行有期徒刑拾月。
    事  實
一、丁○○於民國（下同）八十八年四月二日下午六時二十分許，駕駛車牌號碼Ｓ七
    ─五八七六號小貨車，途經台南縣六甲鄉○○○號道路九層林路段處，應注意該
    處適逢彎道，依規定不得超車，如要超車應經前行車以手勢或方向燈允讓後，其
    所駕之後車始得超越，超越時應與前車保持半公尺以上之間隔超過，丁○○當時
    能注意，且無不能注意情事，竟違規超車，超車時未與丙○○所駕ＯＡＲ─七五
    一號機車行駛在前，未依規定靠右行駛亦有過失之前車保持半公尺以上之間隔超
    過，致其所駕小貨車尾部擦撞到丙○○騎乘之機車，兩車卡在一起拖行十餘公尺
    ，告訴人及其車始倒地，致告訴人受有頭部外傷、蜘蛛網膜下出血、左觀骨骨折
    左眼臉二公分皮膚缺損，左鼻側一‧五公分裂傷。丁○○於駕車肇事致人受傷後
    ，復另行起意，在車禍發生之後即駕車逃逸，雖經告訴人之弟乙○○在後按鳴喇
    叭追趕示意停車，丁○○仍加速駛離。
二、案經告訴人丙○○訴由台南縣警察局麻豆分局報請臺灣臺南地方法院檢察署檢察
    官偵查起訴。
    理  由
一、訊據被告丁○○坦承確曾於上開時間駕車行經肇事地點，惟否認有撞擊丙○○之
    機車後逃逸，辯稱：伊所駕之小貨車車身並無擦撞痕跡，伊未撞到告訴人，當時
    車內開冷氣，且聽音樂，伊不知有撞到人，因車窗緊閉故未聽到有人按鳴喇叭示
    意停車，伊因不知情而駛離，並未逃逸云云。經查：
（一）丙○○於上揭時地因遭被告不當超車，以車尾擦撞機車致人車倒地，受有頭部
      外傷、蜘蛛網膜下出血、左觀骨骨折左眼臉二公分皮膚缺損，左鼻側一‧五公
      分裂傷等傷害，有當時騎機車在丙○○之後之目擊證人乙○○於警訊及偵審中
      指訴綦詳，核與丙○○搭載之甲○○到庭證述情節相符，復有道路交通事故調
      查報告表及現場照片數幀、丙○○診斷證明書二紙在卷可參。
（二）按汽車行經彎道時，不得超車；且超車時應經前行車以手勢或方向燈允讓後，
      其所駕之後車始得超越，超越時應與前車保持半公尺以上之間隔超過；機器腳
      踏車在未劃分快慢車道之道路應靠右行駛，道路交通安全規則第一百零一條第
      一、五款及第九十九條第一款分別設有規定。本件肇事路段為彎道，有現場照
      片可參，自不得超車，且超車應與前車保持半公尺以上之間隔，被告駕車行經
      肇事彎道，應注意前開規定，且能注意，當時亦無不能注意情事，竟違規超車
      ，且超車時未與丙○○所駕之前車保持半公尺以上之間隔，致與未靠右行駛同
      有過失由丙○○所駕駛之機器腳踏車（現場近分向限制線處留有機車剎車痕，
      有事故調查報告表所留現場圖可稽）發生擦撞，丙○○因而受有如上所示之傷
      害，被告駕車顯有過失，台灣省台南區車輛行車事故鑑定委員會就本件的鑑定
      意見亦同，有該鑑定意見書在卷可稽，被告駕車的過失行為與丙○○所受之傷
      害間有相當因果關係，實可認定。
（三）被告於發生擦撞後，並未停車處理，反駕車逃逸，經乙○○追趕（約五公里）
      並鳴刺叭示意停車，仍駕車逃逸一節，迭經肇事當時追趕過被告小貨車之乙○○指訴歷歷。本件肇事路段為六甲鄉縣○○村，路旁為竹林，平日車
      流量不大，有肇事現場照片二幀附於本院卷可參，被告肇事後，在該人車甚少
      且無噪音的山區路段經乙○○追趕，且鳴喇叭示意停車，自難諉為不知，其辯
      稱車窗緊密，車內播放音樂致不知車外情形等語，顯係卸責之詞，應非可採。
      被告之母到場亦證稱未聽到乙○○的喇叭聲等語，應屬迴護之詞，尚難採憑。
      被告肇事致人受傷而逃逸，事證明確，犯行堪以認定。
二、被告駕車違規超車且超車不當，致人受傷，所為應成立刑法第二百八十四條第一
    項之過失傷害罪。其於肇事致丙○○受傷而逃逸，所為另犯刑法第一百八十五條
    之四之肇事逃逸罪。按刑法第一百八十五條之四之構成要件較同法第二百九十四
    條第一項遺棄罪為重，且法定刑亦參考遺棄罪而定，復公布在後，立法目的顯有
    意以前者取代後者之意，該條應視為刑法第二百九十四條第一項遺棄罪之特別規
    定，公訴人認被告駕車逃逸部分應負遺棄罪責，起訴法條尚有未洽，應予變更。
    被告所犯前開二罪，過失傷害罪所保護法益為人身安全，肇事逃逸罪所保護者為
    公共安全，二罪罪名不同，保護法益亦殊，且一為過失行為，一為故意行為（逃
    逸故意），應予分論併罰。爰審酌被告之過失程度、所生之危害、肇事後之態度
    、及被害人於本件車禍之發生，亦同有過失，且事後並未與被害人家屬就賠償事
    宜達成合意等一切情狀，就其所犯前開二罪，分別量處如主文所示之刑，並定其
    應執行刑，以示懲儆。
據上論斷，應依刑事訴訟法第二百九十九條第一項前段、第三百條、刑法第二百八十
四條第一項，第一百八十五條之四、第五十一條第五款，罰金罰鍰提高標準條例第一
條判決如主文。
中    華    民    國    八十九      年      十一      月    二十一      日
                              台灣台南地方法院刑事第一庭
                                        法  官  陳振謙
右正本證明與原本無異
如不服本判決應於收受送達後十日內向本院提出上訴
                                        書記官  陳南山
中    華    民    國    八十九      年      十一      月    二十一      日
附錄法條
刑法第二百八十四條第一項
  因過失傷害人者，處六月以下有期徒刑、拘役或五百元以下罰金，致重傷者，處一
  年以下有期徒刑、拘役或五百元以下罰金。
刑法第一百八十五條之四
  駕駛動力交通工具肇事，致人死傷而逃逸，處六月以上五年以下有期徒刑。


司法院資訊處製作；財團法人民間司法改革基金會備份。
